臺灣板橋地方法院刑事判決　　　　　　　96年度易字第3643號
聲　請　人　臺灣板橋地方法院檢察署檢察官
被　　　告　甲○○
上列被告因毒品危害防制條例案件，經檢察官聲請簡易判決處刑
（96年度毒偵字第3022號），本院認不得以簡易判決處刑，改依
通常程序判決如下：
    主  文
本件公訴不受理。
    理  由
一、公訴意旨略以：被告甲○○前於民國八十七年間，因施用毒
    品案件，經依本院八十七年度毒聲字第一○三六號裁定送觀
    察、勒戒後，認無繼續施用毒品之傾向，嗣經臺灣板橋地方
    法院檢察署檢察官於八十七年八月二十四日，以八十七年度
    偵字第一六二四七號為不起訴處分確定。再因施用毒品案件
    ，經依本院八十八年度毒聲字第二二○二號裁定送臺灣臺北
    看守所附設勒戒所觀察、勒戒後，認無繼續施用毒品之傾向
    ，於八十八年四月十七日出所，經臺灣板橋地方法院檢察署
    檢察官於八十八年四月十六日，以八十八年度偵字第八五五
    四號為不起訴處分確定，詎甲○○仍不知悔改，復基於施用
    第二級毒品安非他命犯意，於九十六年四月十四日，接受採
    尿時起回溯前九十六小時內某時，在某不詳處所，施用第二
    級毒品安非他命一次，經同意採尿送驗結果呈安非他命類陽
    性反應，始知上情，因認被告涉犯毒品危害防制條例第十條
    第二項之施用第二級毒品罪嫌。
二、按起訴之程序違背規定者，應諭知不受理之判決，並得不經
    言詞辯論為之，刑事訴訟法第三百零三條第一款、第三百零
    七條分別定有明文。次按九十二年七月九日修正公布，自九
    十三年一月九日起施行之毒品危害防制條例第二十條、第二
    十三條，依施用第一、二級毒品者之犯次為「初犯」、「五
    年內再犯」或「五年後再犯」，異其刑事處遇程序，規定「
    初犯」者，經觀察、勒戒或強制戒治後，應為不起訴處分或
    不付審理之裁定，亦即以觀察、勒戒或強制戒治之保安處分
    代替刑事訴追；經觀察、勒戒或強制戒治執行完畢釋放後「
    五年內再犯」者，依法追訴或裁定交付審理；至於經觀察、
    勒戒或強制戒治執行完畢釋放後「五年後再犯」者，亦適用
    「初犯」以保安處分代替刑事訴追之程序。其立法理由謂因
    施用第一級或第二級毒品者具「病患性犯人」之特質，故對
    「初犯」者，送觀察、勒戒，戒除其身癮，或進一步施以強
    制戒治，戒除其心癮；經觀察、勒戒或強制戒治執行完畢釋
    放後「五年後再犯」者，因前所實施之觀察、勒戒或強制戒
    治已收五年之遮斷效，足以遮斷其施用毒品之毒癮，故仍適
    用「初犯」以保安處分代替刑事訴追之程序。至經觀察、勒
    戒或強制戒治執行完畢釋放後「五年內再犯」者，因其再犯
    率甚高，原實施之觀察、勒戒及強制戒治既已無法收其實效
    ，爰依法追訴或裁定交付審理。故施用第一、二級毒品者，
    除曾經觀察、勒戒或強制戒治執行完畢後五年內再犯之情形
    外，均仍得適用以保安處分代替刑事訴追程序之規定，並不
    限於初犯施用毒品者。則初犯施用毒品罪後，於五年內第二
    次再犯，嗣於毒品危害防制條例修正公布並施行後，始第三
    次（或第三次以上）再犯，且其行為時距第二次再犯而經觀
    察、勒戒或強制戒治執行完畢釋放時之間隔已滿五年者，依
    其第二次再犯經保安處分執行完畢釋放後五年內未曾再犯之
    情形以觀，核與初犯經保安處分執行完畢釋放後「五年內再
    犯」者，其再犯率高，原實施之觀察、勒戒及強制戒治已無
    法收其實效之情形則迥不相侔，而與「五年後再犯」者，已
    收五年遮斷效之情形相同；本於上開對具治療成效之病患性
    毒品犯，期能藉由強制治療之保安處分戒除其身、心癮之立
    法本旨，自應認與五年後再犯之情形相同，仍適用以保安處
    分代替刑事訴追之規定。（最高法院九十六年度台非字第一
    二三號判決意旨參照）。
三、經查：被告甲○○前因施用毒品案件，經本院以八十七年度
    毒聲字第一○三六號裁定送觀察、勒戒後，認無繼續施用毒
    品之傾向，由臺灣板橋地方法院檢察署檢察官於八十七年八
    月二十四日，以八十七年度偵字第一六二四七號為不起訴處
    分確定；復於五年內再因施用毒品案件，經本院以八十八年
    度毒聲字第二二○二號裁定送觀察、勒戒後，認無繼續施用
    毒品之傾向，經臺灣板橋地方法院檢察署檢察官於八十八年
    四月十六日，以八十八年度偵字第八五五四號為不起訴處分
    確定，並於八十八年四月十七日釋放出所，有臺灣高等法院
    被告前案紀錄表、同署八十八年度偵字第八五五四號不起訴
    處分書各一份在卷可憑。本件聲請簡易判決處刑意旨，係認
    被告於九十六年四月十四日接受採尿時起回溯前九十六小時
    內某時，施用第二級毒品安非他命一次，核其犯行距前次觀
    察、勒戒執行完畢釋放日即八十八年四月十七日，已逾五年
    ，且其間未曾再犯，揆諸前開說明，本件應合於五年後再犯
    之規定，依毒品危害防制條例第二十條第三項，仍應適用同
    條第一項規定，由檢察官聲請法院裁定觀察、勒戒，從而，
    檢察官逕行聲請簡易判決處刑，其程序違背規定，本件爰不
    經言詞辯論，逕行諭知不受理之判決。
據上論斷，應依刑事訴訟法第四百五十二條、第三百零三條第一
款、第三百零七條，判決如主文。
中　　華　　民　　國　　96　　年　　12　　月　　24　　日
                  刑事第十五庭  法　官  劉安榕
上列正本證明與原本無異。
如不服本判決，應於判決送達後十日內敘明上訴理由，向本院提
出上訴狀（應附繕本），上訴於臺灣高等法院。
                                書記官  楊馥如
中　　華　　民　　國　　96　　年　　12　　月　　24　　日
